臺北高等行政法院判決　　　　　　　　　　　　　　　九十二年度簡字第七○五號
　　原　　　告　笠達企業有限公司
　　代　表　人　甲○（董事）
　　被　　　告　臺北市政府衛生局
　　代　表　人　張珩（局長）
右當事人間因食品衛生管理法事件，原告不服台北市政府中華民國九十二年八月十三
日府訴字第○九二一六九五六二○○號訴願決定，提起行政訴訟。本院判決如左：
　　主  文
原告之訴駁回。
訴訟費用由原告負擔。
　　事  實
緣原告販售之「ＨＭＳ９０濃縮乳漿蛋白」食品，於民國（下同）九十二年三月二十
日在台灣日報第一版刊登廣告，其內容載有「ＨＭＳ９０濃縮乳漿蛋白（醫用營養調
節品）．．與ＧＳＨ相關的研究報告就多達三萬六千多篇，不斷地證實缺乏ＧＳＨ就
是老化與疾病的開始．．化療、洗腎、癌症等重大病患者，只要有醫師證明，另有優
惠．．網址：www.gsh.com.tw（完整資料備索）」等整體表現涉及易生誤解之詞句，
案經被告所屬大安區衛生所查獲，移由被告所屬中正區衛生所調查屬實，被告並函請
行政院衛生署釋復後，以原告違反食品衛生管理法第十九條第一項規定，依同法第三
十二條第一項規定，以九十二年六月二日北市衛七字第○九二三三二七八五○一號行
政處分書，處原告新台幣（下同）三萬元罰鍰。原告不服，提起訴願，遭決定駁回，
遂向本院提起行政訴訟。茲摘敘兩造訴辯意旨如次：
甲、原告起訴意旨略謂：
一、被告稱原告刊登「ＨＭＳ９０濃縮乳漿蛋白」食品之廣告詞句影射該產品含有Ｇ
    ＳＨ，易生誤解云云，惟原告於該廣告中刊登之內容句句屬實，並無刻意誇大或
    挑釁之不實字眼，關於ＧＳＨ，有學界多年研究之證據，而產品本身亦有美國醫
    師用藥手冊（ＰＤＲ，亦是台灣所有公家醫院購買藥物之基準參考資料）之認定
    ，絕無誇大不實或意圖欺騙消費者之行為。至廣告所述「化療、洗腎、癌症等重
    病者，只要有醫師證明，另有優惠」語句，純粹體恤重病者，給予特殊待遇，並
    無影射其他企圖。被告逕以「易生誤解」「影射」等抽象性之判斷，主觀予以認
    定，雖處原告最低罰鍰金額，惟原告一向奉公守法，潔白自愛，尊重相關法令，
    詎蒙受莫須有之罪名，難令原告甘服。
二、原告係不服台北市政府九十二年八月十三日府訴字第○九二一六九五六二○○號
    訴願決定，提起行政訴訟。請撤銷原處分。
乙、被告答辯意旨略謂：
一、按「本法所稱主管機關︰在中央為行政院衛生署；在直轄巿為直轄巿政府；在縣
    （巿）為縣（巿）政府。」、「對於食品、食品添加物或食品用洗潔劑所為之標
    示、宣傳或廣告，不得有不實、誇張或易生誤解之情形。」、「違反第十九條第
    一項規定者，處新台幣三萬元以上十五萬元以下罰鍰，違反同條第二項規定者，
    處新台幣二十萬元以上一百萬元以下罰鍰；一年內再次違反者，並得廢止其營業
    或工廠登記證照；對其違規廣告，並得按次連續處罰至其停止刊播為止。」食品
    衛生管理法第九條、第十九條第一項及第三十二條第一項分別定有明文。次按「
    主旨：公告本府主管業務委任事項，並自九十年九月一日起生效。公告事項：六
    、本府將下列業務委任本府衛生局，以該局名義執行之．．（七）食品衛生管理
    法中有關本府權限事項。」台北市政府九十年八月二十三日府秘二字第九○一○
    七九八一○○號公告在案。再按「案內『ＨＭＳ９０濃縮乳漿蛋白』廣告內容整
    體表現涉及易生誤解，違反食品衛生管理法之規定，請貴局依法處置。」行政院
    衛生署九十二年四月二十三日衛署食字第○九二○○二二三○七號函釋在案。
二、原告販售之「ＨＭＳ９０濃縮乳漿蛋白」食品，於九十二年三月二十日在台灣日
    報第一版刊登廣告，其內容述及「ＨＭＳ９０濃縮乳漿蛋白（醫用營養調節品）
    ．．蘊藏在母乳中的營養極品—Ｇ．Ｓ．Ｈ．．與ＧＳＨ相關的研究報告就多達
    三萬六千多篇，不斷地證實缺乏ＧＳＨ就是老化與疾病的開始．．母親的乳汁中
    蘊藏著的乳漿蛋白，即是ＧＳＨ最豐富的來源．．化療、洗腎、癌症等重大病患
    者，只要有醫師證明，另有優惠。特惠專案實施間２＋１＝每盒二、五○○元，
    諮詢專線：（○二）00000000，網址：www.gsh.com.tw（完整資料備索
    ）」等詞句，案經被告所屬大安區衛生所查獲，移由被告所屬中正區衛生所調查
    屬實，此有上開廣告影本及被告所屬中正區衛生所於九十二年四月一日訪談原告
    代理人蔡元瑋之食品衛生調查紀錄乙份可稽。
三、按食品廣告不得有誇大或易生誤解之情形，原告販售之「ＨＭＳ９０濃縮乳漿蛋
    白」食品，其刊登之廣告詞句影射該產品含有ＧＳＨ，食用後可達其宣稱之效果
    ，整體表現已涉及易生誤解，且該廣告亦經行政院衛生署九十二年四月二十三日
    衛署食字第○九二○○二二三○七號函認定整體表現涉及易生誤解，有違食品衛
    生管理法第十九條第一項規定，是原告違規事證明確，被告依上開規定及函釋意
    旨，處原告法定最低額三萬元罰鍰，並無違法，訴願決定亦無違誤。
四、請駁回原告之訴，訴訟費用由原告負擔。
　　理  由
一、按「本法所稱主管機關：在中央為行政院衛生署；在直轄市為直轄市政府；在縣
    （市）為縣（市）政府。」食品衛生管理法第九條定有明文。嗣台北市政府依據
    該府組織自治條例第二條第二項：「中央法令規定市政府為主管機關者，市政府
    得將其權限委任所屬下級機關辦理。」之規定，以九十年八月二十三日府秘二字
    第九○一○七九八一○○號公告：「主旨：公告本府主管業務委任事項，並自九
    十年九月一日起生效。依據：一、行政程序法第十五條。二、台北市政府組織自
    治條例第二條第二項。公告事項：．．六、本府將下列業務委任本府衛生局，以
    該局名義執行之：．．（七）食品衛生管理法中有關本府權限事項。．．」。是
    被告對本件自有管轄權，合先敘明。
二、次按「對於食品、食品添加物或食品用洗潔劑所為之標示、宣傳或廣告，不得有
    不實、誇張或易生誤解之情形。」、「違反第十九條第一項規定者，處新台幣三
    萬元以上十五萬元以下罰鍰；．．」分別為行為時食品衛生管理法第十九條第一
    項及第三十二條第一項前段所規定。
三、本件原告於九十二年三月二十日在台灣日報第一版刊登其販售之「ＨＭＳ９０濃
    縮乳漿蛋白」食品廣告，其內容載有「ＨＭＳ９０濃縮乳漿蛋白（醫用營養調節
    品）．．與ＧＳＨ相關的研究報告就多達三萬六千多篇，不斷地證實缺乏ＧＳＨ
    就是老化與疾病的開始．．化療、洗腎、癌症等重大病患者，只要有醫師證明，
    另有優惠．．網址：www.gsh.com.tw（完整資料備索）」等整體表現涉及易生誤
    解之詞句，為被告所屬大安區衛生所查獲，移由被告所屬中正區衛生所調查屬實
    ，被告並函請行政院衛生署釋復後，以原告違反食品衛生管理法第十九條第一項
    規定，依同法第三十二條第一項規定，處原告三萬元罰鍰，原告不服，提起訴願
    遭駁回之事實，為兩造所不爭，並有系爭「ＨＭＳ９０濃縮乳漿蛋白」食品廣告
    、台北市大安區衛生所九十二年三月二十八日北市安衛二字第○九二三○二二八
    三○○號函、台北市中正區衛生所九十二年四月三日北市正衛二字第○九二六○
    一八六七○○號函、台北市中正區衛生所九十二年四月一日食品衛生調查紀錄、
    被告九十二年四月十日北市衛七字第○九二三一八二九五○○號函、行政院衛生
    署九十二年四月二十三日衛署食字第○九二○○二二三○七號函、被告九十二年
    六月二日北市衛七字第○九二三三二七八五○一號行政處分書，以及台北市政府
    九十二年八月十三日府訴字第○九二一六九五六二○○號訴願決定書等附卷可稽
    ，自堪信為真實。
四、原告訴稱系爭廣告刊登之內容句句屬實，關於ＧＳＨ，有學界多年研究之證據，
    而產品本身亦有美國醫師用藥手冊之認定，絕無誇大不實或意圖欺騙消費者，至
    廣告中「化療、洗腎、癌症等重病者，只要有醫師證明，另有優惠」之語句，純
    係給予重病者特殊待遇，並無影射其他企圖云云。惟查，標示、宣傳或廣告是否
    違反食品衛生管理法第十九條第一項「對於食品、食品添加物或食品用洗潔劑所
    為之標示、宣傳或廣告，不得有不實、誇張或易生誤解之情形」之規定，應視其
    傳達予消費者訊息之整體表現，包括文字敘述、產品品名、圖案、符號等，綜合
    研判之。又「本法所稱健康食品，係指提供特殊營養素或具有特定之保健功效，
    特別加以標示或廣告，而非以治療、矯正人類疾病為目的之食品。」、「食品非
    依本法之規定，不得標示或廣告為健康食品。食品標示或廣告提供特殊營養素或
    具有特定保健功效者，應依本法之規定辦理之。」亦為健康食品管理法第二條及
    第六條所明定。經查原告於九十二年三月二十日在台灣日報第一版刊登其販售之
    「ＨＭＳ９０濃縮乳漿蛋白」食品廣告，其內容載有「ＨＭＳ９０濃縮乳漿蛋白
    （醫用營養調節品）．．與ＧＳＨ相關的研究報告就多達三萬六千多篇，不斷地
    證實缺乏ＧＳＨ就是老化與疾病的開始．．化療、洗腎、癌症等重大病患者，只
    要有醫師證明，另有優惠．．網址：www.gsh.com.tw（完整資料備索）」等詞句
    ，為原告所不爭外，並有系爭廣告及台北市中正區衛生所九十二年四月一日食品
    衛生調查紀錄附原處分卷可稽。系爭產品既為一般食品，本需符合上揭食品衛生
    管理法第十九條規定，不得有不實、誇張或易生誤解之情形，但該食品廣告所載
    「營養調節品」「缺乏ＧＳＨ就是老化與疾病的開始」詞句，其整體表現已涉及
    易生誤解為具有提供特殊營養素或具有特定保健功效之健康食品，然原告並未依
    健康食品管理法相關規定，辦理查驗登記，有讓消費者誤解系爭產品係具有提供
    特殊營養素或具有特定保健功效之健康食品之虞，則系爭「ＨＭＳ９０濃縮乳漿
    蛋白」食品廣告詞句，難謂未有涉及誇張易生誤解之情形，自屬違反食品衛生管
    理法第十九條第一項規定，而應受處罰。
五、綜上所述，原告違規事實，洵堪認定。從而，被告認原告違反食品衛生管理法第
    十九條第一項規定，並依同法第三十二條第一項前段規定，處原告法定最低罰鍰
    三萬元，並無違誤。訴願決定予以維持，亦無不合。原告徒執前詞聲明撤銷，為
    無理由，應予駁回。又本件適用簡易訴訟程序，爰不經言詞辯論逕為判決，併予
    敘明。
據上論結，本件原告之訴為無理由，爰依行政訴訟法第二百三十三條第一項、第二百
三十六條、第九十八條第三項前段，判決如主文。
中　　華　　民　　國　　  九十三　　　年　　　四　　　月　　  十五  　　日
                            臺 北 高 等 行 政 法 院   第 六 庭
                                                    法  官　曹瑞卿
右為正本係照原本作成。
本件以訴訟事件所涉及之法律見解具有原則性者為限，始得於本判決送達後二十日內
向本院提出上訴狀並表明上訴理由，如已於本判決宣示後送達前提起上訴者，應於判
決送達後二十日內補具上訴理由（均按他造人數附繕本），且經最高行政法院許可後
方得上訴。
中　　華　　民　　國　　  九十三　　　年　　　四　　　月　　  十五  　　日
            　　　　　　　　　　　 　　　    　     書記官  方偉皓
